---
title: "Germinacion de semillas de frijol"
author: "lalangui"
format:
  html:
    toc: true
    toc-expand: 2
    toc-location: left
    number-sections: true
    self-contained: true
    code-fold: true
    output-file: "ESM_1"
editor_options: 
  chunk_output_type: console
execute: 
  warning: false
  message: false
  echo: true
---
#INTRODUCCION
La germinación es un proceso fisiológico mediante el cual la semilla reanuda su actividad metabólica y da origen a una nueva planta, iniciándose con la absorción de agua y la activación de enzimas que permiten la movilización de reservas, este proceso está influenciado por diversos factores ambientales como la temperatura, la humedad, el oxígeno y la luz, los cuales determinan tanto el porcentaje como la velocidad de germinación (Finch-Savage & Leubner-Metzger, 2006). En el caso del frijol (Phaseolus vulgaris L.), una de las leguminosas más importantes a nivel mundial por su alto valor nutricional y su contribución a la seguridad alimentaria, la germinación adecuada es fundamental para lograr un buen establecimiento del cultivo (FAO, 2012)Diversos estudios han demostrado que, dependiendo de la especie, la luz puede actuar como un factor regulador de la germinación, aunque en muchas leguminosas este proceso no es estrictamente dependiente de la presencia de luz (Baskin & Baskin, 2014). En este contexto, la presente práctica tuvo como objetivo evaluar el efecto de la germinación en condiciones normales con luz y en ambiente oscuro y evaluar el porcentaje de germinación, el tiempo medio de germinación y la sincronización del proceso en semillas de frijol, planteando como hipótesis que dicho factor influye en la respuesta germinativa bajo condiciones controladas.

#MATERIALES Y METODOS
Materiales empleados
Se utilizaron 12 recipientes plásticos con tapa, papel toalla, 1 litro de agua mineral, pinza, un total de 300 semillas de frijol (Phaseolus vulgaris L.), guantes, cinta y bolsas negras. Los recipientes permitieron mantener condiciones controladas durante el experimento, mientras que el papel toalla fue empleado como sustrato para conservar la humedad necesaria para la germinación. El agua mineral se utilizó para evitar la presencia de sales u otros compuestos que pudieran interferir en el proceso germinativo. Las pinzas facilitaron la manipulación de las semillas, reduciendo el riesgo de contaminación y daño mecánico. Las semillas se emplearon 25 por cada tratamiento. Además, un par de guantes para mantener una higiene y evitar contaminaciones al momento de la manipulación de las semillas, como también se empleo una cinta para pegar o unir las bolsas negras y forrar los taperes con la finalidad de crear un ambiente oscuro dentro del táper. (Figura 1).

Metodologia
Se colectaron un promedio de 300 semillas de frijol (Phaseolus vulgaris), estas semillas fueron colocadas sobre papel toalla previamente humedecido dentro de recipientes plásticos, asegurando condiciones adecuadas de humedad para la germinación. Se emplearon doce recipientes distribuidos en dos tratamientos: seis bajo condiciones de luz natural y seis en condiciones de oscuridad, cubriéndose estos últimos con bolsas plásticas color negro para evitar la exposición a la luz. En cada recipiente se colocaron 25 semillas, manteniendo un manejo homogéneo en todos los tratamientos y se procedió a colocar sus respectivas etiquetas.
Posterior a ello se procedió a evaluar el comportamiento de cada tratamiento tanto bajo luz y sin luz, durante un periodo de siete días a temperatura ambiente (aproximadamente 25 °C), durante el cual se realizaron evaluaciones diarias registrando el número de semillas germinadas. Se consideró como semilla germinada aquella que presentó la emergencia visible de la radícula. Los datos obtenidos fueron organizados en Google sheets y posteriormente analizados mediante herramientas estadística, como el programa Rstudio determinándose las semillas germinadas, tiempo medio de germinación, índice de sincronización, velocidad de germinaciones, porcentaje de germinación, el tiempo medio de germinación y el índice de sincronización, con el fin de comparar el comportamiento germinativo entre los tratamientos evaluados. (Figura 2)


# Configuracion de mi entorno

```{r, echo=FALSE}
source("https://inkaverse.com/setup.r")
library(GerminaR)
library(dplyr)
library(agricolae)
```

# Importar datos
```{r, echo=FALSE}
url <- "https://docs.google.com/spreadsheets/d/1rFgA4Omvtq_2Hai5-Liig_BLcCpLUiUXhNDXogkqte8/edit?gid=807318559#gid=807318559"
gs <- as_sheets_id(url)

fb <- range_read(gs, sheet = "fb") %>%
  mutate(across(c(luz, rep), as.factor)) %>%
  as.data.frame()
library(dplyr)

fb <- fb %>%
  dplyr::mutate(across(c(ger_0_1, ger_1_1, ger_2_1, ger_3_1, ger_4_1, seeds), as.numeric))



```


```{r, echo=FALSE}
gsm <- GerminaR::ger_summary(factors = c("rep", "luz")
                   , SeedN = "seeds"
                   , evalName = "ger_"
                   , cumulative = T
                   , data = fb
                   )
gsm %>% kable()


# Prosopis data set processed

gsm %>% 
  head(10) %>% 
  mutate(across(where(is.numeric), ~round(., 2))) %>% 
  kable(caption = "Function ger_summary performe ten germination indices")

```

# RESULTADOS Y DISCUSIONES
## Semillas germinadas (grs)

```{r, echo=FALSE}
av <- aov(grs ~ rep + luz, data = gsm)
anova(av)


mc_grs <- ger_testcomp(aov = av
                       , comp = "luz"
                       , type = "snk"
                       )



mc_grs$table %>% 
   kable(caption = "Germination percentage mean comparision")


# Grafica 
grs <- mc_grs$table %>% 
   fplot(data = .
       , type = "bar" 
       , x = "luz"
       , y = "grs"
       , group = "luz"
       , ylimits = c(0,30, 5)
       , ylab = "Semillas germinadas"
       , xlab = "Tratamientos"
       , glab = "luz"
       , sig = "sig"
       , error = "ste"
       , color = T
       )

grs

```

## Porcentaje de germinacion (gsp)

```{r, echo=FALSE}
av <- aov(grp ~ rep + luz, data = gsm)
anova(av)


mc_grp <- ger_testcomp(aov = av
                       , comp = "luz"
                       , type = "snk"
                       )



# data result

mc_grp$table %>% 
   kable(caption = "Mean germination time comparison")

# Grafica


grp <- mc_grp$table %>% 
   fplot(data = .
       , type = "bar" 
       , x = "luz"
       , y = "grp"
       , group = "luz"
       , ylimits = c(0,120, 20)
       , ylab = "Porcentaje de germinacion"
       , xlab = "Tratamientos"
       , glab = "luz"
       , sig = "sig"
       , error = "ste"
       , color = T
       )

grp
```


